臺灣高等法院刑事裁定
                                    110年度聲再字第649號
聲  請  人
即受處分人  陳更祺


                    (現於法務部○○○○○○○○執行強制戒治中)
上列聲請人即受處分人因違反毒品危害防制條例案件，對於本院
110年度毒抗字第1541號，中華民國110年11月25日確定裁定（原
審案號：臺灣士林地方法院110年度毒聲字第743號，聲請案號：
臺灣士林地方檢察署110年度聲戒字第66號、110年度毒偵字第12
6號），聲請重新審理，本院裁定如下：
    主  文
重新審理之聲請駁回。
    理  由
一、聲請人前因不服臺灣士林地方法院強制戒治之裁定，提起抗
    告，經本院以110年度毒抗字第1541號裁定駁回確定。本件
    聲請人提出「刑事聲明異議理由狀」，其案號欄記載「110
    年度毒抗字第1541號」，且載明「依毒品危害防制條例第20
    條之1各條款，依法提出重新審理…」等語（見本院卷9、17
    頁），顯係就該強制戒治案件，於本院裁定確定後，依毒品
    危害防制條例（下稱毒品條例）第20條之1第1項規定，聲請
    重新審理，合先敘明。
二、聲請意旨略以：㈠本件以勒戒處所心理醫師之評估，推定聲
    請人有繼續施用毒品傾向，與立法相違，且對聲請人不公。
    聲請人雙親已亡，未婚，無子女，採「入所後家人是否訪視
    」、「出所後是否與家人同住」，作為評分標準，令人無法
    信服。㈡聲請人前曾在宮廟擔任管理負責人近2年，並非「無
    業」。另評估標準認聲請人有合法物質濫用，種類為「菸」
    ，係以過去抽菸來扣分，但聲請人已經戒菸，在觀察、勒戒
    期間，並無購買、吸食香菸紀錄，且聲請人在勒戒處所之日
    常生活，亦未有扣分或違規情形，心理醫師係依據聲請人過
    去前科紀錄，而非依據現在情況予以評分，過於主觀、武斷
    。㈢以施用毒品成癮者，難以戒絕毒癮，而將前科紀錄列為
    重要評估標準，予以裁定強制戒治，有違立法意旨等語。
三、按「觀察、勒戒及強制戒治之裁定確定後，有下列情形之一
    ，認為應不施以觀察、勒戒或強制戒治者，受觀察、勒戒或
    強制戒治處分之人，或其法定代理人、配偶，或檢察官得以
    書狀敘述理由，聲請原裁定確定法院重新審理：一、適用法
    規顯有錯誤，並足以影響裁定之結果者。二、原裁定所憑之
    證物已證明為偽造或變造者。三、原裁定所憑之證言、鑑定
    或通譯已證明其為虛偽者。四、參與原裁定之法官，或參與
    聲請之檢察官，因該案件犯職務上之罪，已經證明者。五、
    因發現確實之新證據足認受觀察、勒戒或強制戒治處分之人
    ，應不施以觀察、勒戒或強制戒治者。六、受觀察、勒戒或
    強制戒治處分之人，已證明其係被誣告者」、「法院認為無
    重新審理之理由，或程序不合法者，應以裁定駁回之」，毒
    品條例第20條之1第1項、第4項前項定有明文。又毒品條例
    第20條之1重新審理之規定，為刑事訴訟法再審程序之特別
    規定，有關聲請重新審理之程序，應優先適用毒品條例規定
    ，若毒品條例未有特別規定，則應回歸適用刑事訴訟法再審
    之相關規定。修正後刑事訴訟法第420條第1項第6款規定「
    因發現新事實或新證據，單獨或與先前之證據綜合判斷，足
    認受有罪判決之人應受無罪、免訴、免刑或輕於原判決所認
    罪名之判決者」，同條第3項規定「第1項第6款之新事實或
    新證據，指判決確定前已存在或成立而未及調查斟酌，及判
    決確定後始存在或成立之事實、證據」，亦即承認「罪證有
    疑、利歸聲請人」原則，並非祇存在法院一般審判之中，於
    有罪判決確定後之聲請再審，仍有適用，不再刻意要求受判
    決人與事證間關係之新穎性，而著重於事證和法院間之關係
    ，祇要事證具有明確性，不管其出現係在判決確定之前或之
    後，亦無論係單獨或結合先前已經存在卷內之各項證據資料
    ，予以綜合判斷，若因此能產生合理之懷疑，而有足以推翻
    原確定判決所認事實之蓋然性，即已該當。申言之，各項新
    、舊證據綜合判斷結果，不以獲致原確定判決所認定之犯罪
    事實，應是不存在或較輕微之確實心證為必要，僅以基於合
    理、正當之理由，懷疑原已確認之犯罪事實並不實在，可能
    影響判決之結果或本旨為已足。縱然如此，不必至鐵定翻案
    、毫無疑問之程度，但反面言之，倘無法產生合理懷疑，不
    足以動搖原確定判決所認定之事實者，仍非法之所許。而毒
    品條例第20條之1第1項第5款聲請重新審理規定，雖未配合
    刑事訴訟法再審規定予以修正，且其中「發現確實之新證據
    」之法文與上揭新事證之規範文字略有不同，但涵義其實無
    異，亦應為相同解釋。準此，倘依聲請人之主張及提出之證
    據，綜合卷內事證判斷結果，無法產生合理懷疑，而不足以
    動搖原確定裁定所認定之事實者，即無准予重新審理之餘地
    。
四、經查：
  ㈠關於有無繼續施用毒品傾向之認定，應參酌勒戒前、後之各
    種情況，予以綜合評估判斷。依法務部訂頒「有無繼續施用
    毒品傾向評估標準評分說明手冊」，其判斷準則係以「前科
    紀錄與行為表現」、「臨床評估」、「社會穩定度」3大項
    合併計算總分，每1大項皆有靜態因子與動態因子，靜態因
    子總分在60分（含）以上者，評估為「有繼續施用毒品傾向
    」；在60分以下者，若與動態因子相加總分在60分（含）以
    上，亦為「有繼續施用毒品傾向」；相加總分不足60分者，
    評估為「無繼續施用毒品傾向」。「前科紀錄與行為表現」
    部分，係評估：⒈毒品犯罪相關司法紀錄、⒉首次毒品犯罪年
    齡、⒊其他犯罪相關紀錄、⒋入所時尿液毒品檢驗、⒌所內行
    為表現等因素；「臨床評估」部分，係評估：⒈物質使用行
    為、⒉精神疾病共病（含反社會人格）、⒊臨床綜合評估（含
    病識感、動機、態度、就醫意願）等因素；「社會穩定度」
    部分，則係評估：⒈工作、⒉家庭等因素，有評分說明手冊在
    卷可稽。
  ㈡聲請人因施用第二級毒品，由臺灣士林地方法院裁定觀察、
    勒戒後，經法務部○○○○○○○○附設勒戒所依上述標準進行評估
    ，結果略以：1、前科紀錄與行為表現合計30分（毒品犯罪
    相關司法紀錄12筆，上限10分，計10分；首次毒品犯罪年齡
    為20歲以下，計10分；其他犯罪相關紀錄14筆，上限10分，
    計10分；上開靜態因子合計30分。所內行為表現之動態子計
    0分）。2、臨床評估合計25分（有多重毒品濫用，種類為「
    海洛因、安非他命、潘他唑新(速賜康)」，計10分；有合法
    物質濫用，種類為「菸」，計2分；使用年數為超過1年，計
    10分，上開靜態因子合計22分。臨床綜合評估〈含病識感、
    動機、態度、就醫意願〉為「輕度」，計3分；上開動態因子
    合計3分）。3、社會穩定度合計10分（工作為「無業」，計
    5分，上開靜態因子合計5分。入所後家人是否訪視為「無」
    ，計5分；出所後是否與家人同住為「否」，計5分，上開動
    態因子上限5分，計5分）。合計總分65分（靜態因子合計57
    分，動態因子合計8分），故評定為「有繼續施用毒品傾向
    」等情，有新店戒治所附設勒戒所110年10月12日有無繼續
    施用毒品傾向證明書、有無繼續施用毒品傾向評估標準紀錄
    表在卷可憑（見毒偵126卷第84、85頁）。是聲請人有無繼
    續施用毒品傾向，係依具體個案之臨床實務及相關事證綜合
    判定，有其專業性，且衡酌強制戒治之目的，係為協助施用
    毒品者戒斷毒品之心癮及身癮所為之一種保安處分，而上開
    評估標準係適用於每一位受觀察、勒戒處分之人，具一致性
    、普遍性、客觀性，其評估從形式上觀察，並無擅斷或濫權
    等明顯不當之情事，法院自應尊重。原確定裁定因認第一審
    令聲請人入勒戒處所施以強制戒治，於法並無不合，而駁回
    聲請人之抗告，核屬有據。
  ㈢聲請人固以前詞，質疑本件有無繼續施用毒品傾向之評估結
    果，惟查：1、毒品戒除不易，尤其長期慣用毒品者所生「
    心癮」，甚難完全根除，須長期且持續之治療。而行為人之
    「毒品犯罪相關司法紀錄」、「首次毒品犯罪年齡」、「其
    他犯罪相關紀錄」等項目，客觀呈現是否長期慣用毒品、沈
    淪毒癮之程度、法規範遵守意志；「物質使用行為」顯示其
    曾經使用合法或非法物質之行為模式、依賴程度；「工作」
    、「家庭」，則為協助其抗拒毒品誘惑之社會及家庭支持力
    量，均屬評估其有無施以強制戒治之重要考量因素，故法務
    部將上開項目列為評估有無繼續施用毒品傾向之評分標準，
    有其專業性之考量，並無不當。2、聲請人對於上開評估紀
    錄表所載毒品犯罪相關司法紀錄為「12筆」、首次毒品犯罪
    年齡為「20歲以下」、其他犯罪相關紀錄為「14筆」、入所
    後家人是否訪視為「無」、出所後是否與家人同住為「否」
    等具體內容，均未有爭執。則勒戒處所本於該等客觀事實，
    依上述標準予以評分，難認有何聲請人所指流於主觀、武斷
    可言。縱聲請人表示目前有戒毒決心、其無家人前來訪視及
    日後同住，無礙上開客觀事實之認定，而不影響評估判斷。
    3、就合法物質濫用（菸、酒、檳榔）記載為「有」，種類
    為「菸」部分，聲請人亦未否認。其雖爭執已經戒菸等語，
    惟聲請人入所前有濫用菸物之紀錄，已呈現其使用物質之行
    為模式及依賴程度，縱宣稱已經戒瘀、在觀勒期間並無購買
    、吸食香菸紀錄，亦不影響此項目之評分。4、另就工作項
    目記載為「無業」部分，聲請人雖稱前曾在宮廟擔任管理負
    責人近2年云云，惟依聲請人另案於109年6月19日審理時所
    述：「本次入監（按：109年5月23日）前我在廟裡面負責打
    掃、油漆等雜務，沒有領薪水，我的親友會給我錢作為生活
    開支」等語（見士林地院109年度易字第313號卷第110頁）
    ，嗣並於其他案件中表明「現今無業」，有士林地院110年
    度簡字第161號判決資料可參（見本院卷92頁），顯見聲請
    人縱曾在宮廟從事雜務，僅屬臨時性質，非屬穩定性工作，
    難認有何協助其抗拒毒品誘惑之支持力量可言，上開評估因
    認聲請人「無業」，亦無不合。是原確定裁定採信上開經由
    專業醫師評估個案情節後，依法務部訂頒之各項配分、上限
    等標準所為之評定結果，認定聲請人有繼續施用毒品傾向，
    自屬有據，難認有違法或不當。
五、綜上，聲請人未能提出確實之新證據，以證明其應不施以強
    制戒治，所為主張經綜合卷內事證判斷結果，亦無法產生合
    理懷疑，而不足以動搖原確定裁定所認定之事實。是聲請人
    僅憑前詞，提起本件重新審理之聲請，為無理由，應予駁回
    。
據上論斷，應依毒品危害防制條例第20條之1第4項前段，裁定如
主文。
中　　華　　民　　國　　111 　年　　1 　　月　　28　　日
              　　刑事第六庭    審判長法　官  劉方慈
                                      法　官  許曉微
                                      法　官  朱嘉川
以上正本證明與原本無異。
不得抗告。
                                      書記官  尤朝松
中　　華　　民　　國　　111 　年　　1 　　月　　28　　日